【裁判字號】    96,中簡上,1077
【裁判日期】    970523
【裁判案由】    竊盜
【裁判全文】
臺灣臺中地方法院刑事判決          96年度中簡上字第1077號
上  訴  人  甲○○
即  被  告
                    國民
指定辯護人  本院公設辯護人陳秋靜
上列上訴人即被告因竊盜案件，不服本院臺中簡易庭九十六年度
中簡字第三二四九號中華民國九十六年十一月五日第一審簡易判
決（聲請簡易判決處刑案號：臺灣臺中地方法院檢察署九十六年
度速偵字第四九六二號），提起上訴，本院管轄第二審之合議庭
判決如下：
    主  文
上訴駁回。
甲○○緩刑貳年，緩刑期間付保護管束。
    犯罪事實及理由
甲、程序方面：按被告甲○○（下稱被告）因智能障礙無法為完
    全之陳述，於審判中未經選任辯護人者，審判長應指定公設
    辯護人或律師為其辯護，刑事訴訟法第三十一條第一項定有
    明文。查本件被告領有中度智障手冊，且其業經本院民事庭
    基於澄清醫院平等院區之鑑定報告（認被告之精神狀態屬於
    輕度障礙，已達精神耗弱之程度）而於九十六年六月一日以
    九十六年度禁字第七十二號裁定為禁治產人，有中華民國殘
    障手冊、本院民事庭禁治產裁定各一份在卷可稽。是揆諸前
    開說明，本院依法自應指定公設辯護人為本件被告進行辯護
    ，合先敘明。
乙、實體方面：
一、本案經本院合議庭審理結果，認第一審簡易判決認事用法及
    量刑均無不當，應予維持，並引用第一審判決書記載之犯罪
    事實、證據及理由（如附件）。
二、上訴人即被告甲○○（下稱被告）上訴意旨略以：原判決量
    刑過重，請斟酌其精神狀態給予較輕之懲罰等語。查被告有
    於檢察官聲請簡易判決處刑書所載時地，徒手竊取被害人乙
    ○○所有之電腦螢幕一個之事實，業據被告坦承不諱，並經
    被害人指述明確，復有贓物認領保管單等附卷可稽，足見被
    告自白與事實相符，堪以採信。核被告所為，係犯刑法第三
    百二十條第一項之竊盜罪，原審就上開犯行經本院合議庭審
    理結果，其量刑並無過當之處。至本件經本院送行政院衛生
    署草屯療養院鑑定，該院於九十七年四月三日草寮精字第二
    八一六號函之精神鑑定報告書固認被告在犯罪行為時，因心
    智缺陷，致欠缺辨識行為之能力。惟查：本件被告所領之殘
    障手冊係記載其為「輕度智障」，而本院民事庭對被告為禁
    治產宣告時，亦係以其精神狀態因長期之智能障礙而達精神
    耗弱之程度而為禁治產宣告之依據等節，有中華民國殘障手
    冊一份、本院九十六年度禁字第七十二號裁定在卷可稽；且
    依據上開行政院衛生署草屯療養院鑑定結果顯示，經心理測
    驗評估結果認被告之語文智商為72，非語文智商61，總智商
    66，以其整體狀況而言，推估其潛在智商屬輕度智能不足上
    限至邊緣智商範圍，而經精神狀態檢查則顯示被告於會談過
    程中顯得緊張焦慮，偶有分心，態度尚屬認真，沒有幻聽及
    妄想思考，言語簡單，前後連貫不佳，有時候時間及因果分
    不清楚，會談中表示擔心賠償，希望上訴後不用賠償，而其
    在基本認知功能中，抽象思考、判斷、計算部分有障礙。是
    綜合以上檢查而認定被告界於輕度智能不足及邊緣智商範圍
    等節，有該院九十七年四月二日出具之精神鑑定報告書一份
    在卷足佐。是被告之智能狀態乃異於中度、中重度甚至重度
    智障者，而屬於較接近一般人日常生活辨識事物能力之輕度
    智能障礙狀態一節，應堪認定。況被告於本院審理時亦坦認
    ：很久以前，在還沒有犯本案之前（當時還沒搬來臺中），
    父親便曾一再告知不可以拿別人的東西，伊知道拿別人的東
    西是不對的等語；復於檢察官詢問時供稱：這次去拿人家的
    電腦螢幕是因為那可以拿去資源回收場賣錢，所以才把東西
    放在腳踏車上載走，是因為缺錢，所以才去拿別人的電腦螢
    幕；且針對檢察官當庭持六法全書詢問被告：「這本書是你
    的還是我的？」時，被告立即答以：「是你的」、「不可以
    拿」等語，有本院九十七年五月六日庭訊筆錄在卷可稽。由
    上開對答內容可知，被告雖有輕度智能障礙，然而對於物品
    之人我分際尚處於可以區分之狀態，況其既表示父親曾經一
    再諄諄告誡不可以拿別人的東西，顯見其對於他人之物品不
    可以隨便拿走此一誡律規範應屬知悉，加以被告也明白表示
    該系爭「電腦螢幕」可以拿去賣錢，足見其對於物品具有價
    值一事亦有一定之判斷能力，是本院依上開客觀事證及本院
    公開、親自審理之結果，認被告之心理、精神狀態於司法上
    尚非處於欠缺或完全無法辨識其行為之違法性之能力，而僅
    屬於辨識能力顯著降低之情形，上開草屯療養院之精神鑑定
    報告則僅供本院參考而非認定被告心理、精神狀態之唯一依
    據，附此敘明。而依刑法第十九條第二項之規定，此種情形
    僅屬於「得減輕其刑」之事由，是原審未予依法減輕，於法
    尚無違誤，是被告此處之上訴，亦無理由，應予駁回。
三、惟本院審酌被告前雖曾於八十年、八十八年間有竊盜之犯罪
    ，而分別遭罰金銀元一千五百元、緩刑二年以及罰金一千元
    之判決確定，惟此後均未曾有何觸犯法律之行為經國家法律
    制裁等情，有卷附臺灣高等法院被告前案紀錄表可按，其因
    一時失慮，觸犯刑責，事後坦承犯行，並已獲被害人諒解，
    顯示其犯後已有悔意，是其經此偵審程序及刑之宣告，應知
    警惕而無再犯之虞，本院綜合各情，認所宣告之刑以暫不執
    行為適當，爰依法宣告緩刑二年，以啟自新，並依刑法第九
    十三條第一項之規定，諭知緩刑期間付保護管束。
據上論斷，應依刑事訴訟法第四百五十五條之一第一項、第三項
、第三百七十三條、第三百六十八條，刑法第七十四條第一項第
一款、第九十三條第一項，判決如主文。
中    華    民    國    97    年    5     月    23    日
                  刑事第四庭    審判長法  官  林宜民
                                      法  官  林清鈞
                                      法  官  林學晴
上正本證明與原本無異。
本件不得上訴。
                                      書記官  吳詩琳
中    華    民    國    97    年    5     月    23    日


司法院資訊處製作；財團法人民間司法改革基金會備份。
